【裁判字號】    99,訴,236
【裁判日期】    990316
【裁判案由】    強盜
【裁判全文】
臺灣臺南地方法院刑事判決               99年度訴字第236號
公  訴  人  臺灣臺南地方法院檢察署檢察官
被      告  乙○○
選任辯護人  丙○○律師
上列被告因強盜案件，經檢察官提起公訴（99年度偵字第1307號）
，本院判決如下：
    主  文
乙○○犯攜帶兇器強盜罪，累犯，處有期徒刑肆年。扣案之水果
刀壹把沒收。
    事  實
一、乙○○前因犯詐欺罪，經本院以97年度簡字第2406號判處有
    期徒刑3月確定，並於民國98年2月10日執行完畢。詎其猶不
    知悔改，因缺錢花用，復意圖為自己不法之所有，於99年1
    月15日凌晨4時20分許，身著咖啡色外套，戴黑色口罩，並
    持客觀上足對人之生命、身體具有危險性，可供兇器使用之
    水果刀1把，徒步前往臺南縣永康市○○街245號「圓多利超
    商」，見店內僅有店員丁○○獨自顧店之際，即持自備之上
    開水果刀指向店員丁○○，並以台語口音稱「我有困難」，
    致使丁○○於害怕乙○○傷害其身體甚或取其生命之無法抗
    拒情況下，而依乙○○指示打開收銀機，乙○○立即進入櫃
    檯拿取收銀機內之新台幣(下同)1,880元，而以此脅迫使人
    不能抗拒之方式，取得現金後即徒步離開上揭超商，丁○○
    乃立即報警處理，並向警方描述乙○○之衣著特徵、交通方
    式，旋於同日4時40分許，乙○○以其自備之25元及上開贓
    款1, 880元在臺南縣永康市○○○路107號統一超商購物花
    費355元，甫走出該統一超商大門，即為警循線查獲，並在
    其身上扣得作案之水果刀1支及剩餘贓款1550元、消費金額
    共計355元之統一超商發票2張。
二、案經丁○○訴由臺南縣警察局永康分局報告臺灣臺南地方法
    院檢察署檢察官偵查起訴。
    理  由
壹、證據能力方面
一、按被告以外之人於審判外之陳述，雖不符前四條之規定，而
    經當事人於審判程序同意作為證據，法院審酌該言詞陳述或
    書面陳述作成時之情況，認為適當者，亦得為證據。當事人
    、代理人或辯護人於法院調查證據時，知有第159 條第1 項
    不得為證據之情形，而未於言詞辯論終結前聲明異議，視為
    有前項之同意，刑事訴訟法第159條之5定有明文。
二、本件被告、辯護人及檢察官均對本院所提示證人丁○○於警
    詢之證述（警卷第9至13頁）、贓物認領保管單（警卷第22
    頁）、消費金額共計355元之統一超商發票2張（警卷第28頁
    ）、被告穿著咖啡色外套及戴黑色口罩之照片6張（警卷第
    31、33、34頁）等證據，在本院審判程序表示無意見等語，
    是本院審酌該言詞陳述或書面陳述作成時之情況，認為適當
    ，自得採為證據，先行敘明。
貳、實體方面
一、被告乙○○對於上揭犯罪事實於警詢、偵查及本院審理時均
    坦承不諱，核與證人丁○○於警詢之證述（警卷第9至13頁
    ）相符，且有贓物認領保管單（警卷第22頁）、消費金額共
    計355元之統一超商發票2張（警卷第28頁）、被告穿著咖啡
    色外套及戴黑色口罩之照片6張（警卷第31、33、34頁）附
    卷可稽，及作案用之水果刀1把扣案可證。本案事證明確，
    被告犯行堪予認定。
二、查前開扣案之水果刀1把，質硬且型尖，刀刃邊緣鋒利，有
    照片1紙（警卷第32頁）可稽，且經被告持之指向被害人，
    使被害人無法抗拒，堪認該扣案水果刀客觀上足以對人生命
    、身體、安全構成危險性，係屬兇器無訛。核被告所為，係
    犯刑法第330條第1項、第321條第1項第3款之攜帶兇器加重
    強盜罪。至辯護人雖稱：被告尚未持刀抵住被害人脖子，尚
    未達強盜罪「至使不能抗拒」之程度，僅屬恐嚇取財云云。
    然按刑法強盜罪之所謂「至使不能抗拒」，係指行為人所施
    用之強暴、脅迫手段，就當時之具體事實，予以客觀之判斷
    ，足使一般人身體上或精神上達於不能或顯難抗拒之程度而
    言；且所謂「至使不能抗拒」，祗須行為人所用之強制手段
    ，足使被害人「發生恐怖而抑制其抗拒作用」為已足，並非
    以「被害人完全喪失抗拒能力」為要件；又強盜罪與恐嚇取
    財罪固以被害人是否因被告之加害行為達於不能抗拒之程度
    為其主要區分標準，而審酌此情狀，自應以行為當時客觀時
    、地、人、物等情狀及被害人主觀上之意識為斷（最高法院
    98年度台上字第3943號、第4757號判決意旨參照）。查本件
    被告係於凌晨4時20分許，在丁○○獨自顧店之際，持刀指
    向被害人，業如前述；則被告於夜闌人靜之時隻身顧店，見
    被告亮刀索取錢財，身旁又無適當工具可資抵抗，佐以被告
    作案所持之水果刀材質為金屬製，能輕易傷害人體甚或取人
    性命，是一般人若遭人以銳利刀器近距離揮砍，該受此強暴
    、脅迫之人，生命、身體面臨如此高度之風險下，難以評估
    如不聽從指示所可能導致的後果，以生命、身體法益之價值
    而言，亦不得強令被害人承受此種風險，足認被害人已達不
    能抗拒之程度，況被告亦自承：拿水果刀去超商叫人家把錢
    拿出來，確實會足以讓人害怕無法抗拒而把錢拿出來等語（
    偵卷第13頁），是依當時客觀情狀，一般正常智識程度之人
    於相同情形下，當發生恐怖而抑制其抗拒能力（即意思自由
    已受到壓制）等事實，應堪認定。是辯護人執此為辯，要難
    採信。又被告有事實欄所列之前揭犯罪前科紀錄，有台灣高
    等法院被告前案紀錄表可稽，其受有期徒刑執行完畢，5年
    以內再故意犯本件有期徒刑以上之加重強盜罪，應依刑法第
    47 條第1項規定，論以累犯，並加重其刑。又查被告雖犯下
    本件強盜犯行，惟被告係持一般家用水果刀犯案，且僅持刀
    指向被害人，並未直接以刀抵住被害人脖子或其他身體部位
    ，未對被害人造成任何身體傷害，且被告所取得之財物僅
    1880 元，價值非鉅，是依其犯罪情節及結果，非屬極為重
    大無可原諒之餘地；且被告於犯後，已歸還被害人1550元，
    被害人所生損害業已減輕，被告惡性並非重大，衡情顯可憫
    恕，而被告上開加重強盜之犯行，係觸犯7年以上有期徒刑
    之重刑，認科最低刑度7年，仍嫌過重，爰依刑法第59條規
    定酌減其刑，並依法先加後減之，是公訴人求處有期徒刑8
    年，實屬過重。
三、爰審酌被告不思以正途賺取錢財，一時思慮未周，持客觀上
    可為兇器使用之水果刀，對於被害人強盜取財，其犯案動機
    、手段均不可取，且造成被害人精神與財產上之恐懼與損害
    ，對於社會秩序與治安亦造成危害，然被告犯後坦承犯行，
    頗具悔意等一切情狀，量處如主文所示之刑。扣案之水果刀
    1把，為被告所有供本案犯罪之工具，應依刑法第38條第1項
    第2款之規定宣告沒收。
據上論斷，應依刑事訴訟法第299條第1項前段，刑法第330條第
1項、第59條、第47條第1項、第38條第1項第2款，判決如主文。
本案經檢察官甲○○到庭執行職務。
中    華    民    國    99    年    3     月    16    日
                  刑事第六庭  審判長法  官  蔡直青
                                    法  官  吳坤芳
                                    法  官  郭瓊徽
以上正本證明與原本無異。
如不服本判決應於收受本判決後10日內向本院提出上訴書狀，並
應敘述具體理由。其未敘述上訴理由者，應於上訴期間屆滿後20
日內向本院補提理由書狀（均須按他造當事人之人數附繕本）「
切勿逕送上級法院」。
                                    書記官  曾郁芳
中    華    民    國    99    年    3     月    17    日
附錄
中華民國刑法第330條
（加重強盜罪）
犯強盜罪而有第321條第1項各款情形之一者，處七年以上有期徒
刑。
前項之未遂犯罰之。
中華民國刑法第328條第1項
（普通強盜罪）
意圖為自己或第三人不法之所有，以強暴、脅迫、藥劑、催眠術
或他法，至使不能抗拒，而取他人之物或使其交付者，為強盜罪
，處五年以上有期徒刑。
中華民國刑法第321條第1項第3款
（加重竊盜罪）
犯竊盜罪而有左列情形之一者，處六月以上、五年以下有期徒刑：
三、攜帶兇器而犯之者。

司法院資訊處製作；財團法人民間司法改革基金會備份。
